【裁判字號】    89,交易,235
【裁判日期】    900119
【裁判案由】    過失傷害
【裁判全文】
臺灣嘉義地方法院刑事判決                        八十九年度交易字第二三五號
    公  訴  人  臺灣嘉義地方法院檢察署檢察官
    被      告  甲○○
    選任辯護人  蕭世芳
右列被告因過失傷害案件，經檢察官提起公訴（八十九年度偵字第四四二五號），本
院判決如左：
    主  文
甲○○因過失傷害人致重傷，處有期徒刑柒月。
    事  實
一、甲○○於民國八十九年三月二十八日下午三時三十分許，駕駛牌照號碼Ｃ四－二
    五七三號自小客車，沿嘉義縣太保市縣四五號之雙向四車道公路由南往北
    方向行駛，途經該道路安仁段處，本應注意汽車行駛時，駕駛人應注意車前狀況
    ，並隨時採取必要之安全措施，及汽車在雙向四車道行駛時，除準備停車或臨時
    停車外，不得駛出路面邊線，而依當時係晴天日間自然光線、柏油路面乾燥平坦
    無缺陷、無障礙物視距良好等情，並無不能注意之情事，竟疏未注意前方車輛動
    態，貿然駛出路面邊線，適有乙○○所駕駛牌照號碼Ｋ二－二八○號大貨車順向
    停放上開道路南北向側路面邊線外之慢車道內等待檢修，其妻黃麗華是時站立該
    大貨車駕駛座旁前輪與路面邊線間之慢車道內，甲○○所駕之自小客車遂先擦撞
    該大貨車貨廂左側車輪後，再擦撞該大貨車駕駛座旁前輪，並撞及黃麗華，致其
    當場受有腦挫傷出血、右骨盆骨折、右股骨骨折、頭皮裂傷、右動眼神經麻痺等
    於身體有重大不治之傷害。甲○○於本件車禍發生後，於有偵查犯罪職權之機關
    或公務員查知犯人前，即向到場處理之嘉義縣警察局水上分局警員陳炎新坦承犯
    行，自首接受裁判。
二、案經被害人黃麗華之配偶乙○○訴由嘉義縣警察局水上分局報告臺灣嘉義地方法
    院檢察署檢察官偵查起訴。
    理  由
一、訊據被告甲○○對於右揭犯罪事實坦承不諱（本院卷第五十一頁審判筆錄），核
    與告訴人乙○○指訴情節相符，復有道路交通事故調查報告表一份、現場照片六
    張附卷（警卷第五頁至第八頁）足憑。又被害人蔡麗華確因本件車禍受有腦挫傷
    出血、右骨盆骨折、右股骨骨折、頭皮裂傷、右動眼神經麻痺等傷害，有財團法
    人天主教聖馬爾定醫院八十九年四月十八日診斷證明書一紙在卷（警卷第十二頁
    ）可證，又上開傷害導致被害人呈重度痴呆狀態，情緒控制極差，有器質性腦病
    變精神症狀，需長期精神追蹤，並經前開醫院八十九年十月三日（八九）惠醫字
    第○九五○號函覆在卷（本院卷第二十七頁），已屆重大不治之重傷程度甚明。
二、按汽車行駛時，駕駛人應注意車前狀況，並隨時採取必要之安全措施；又汽車在
    雙向四車道行駛時，除準備停車或臨時停車外，不得駛出路面邊線，道路交通安
    全規則第九十四條第三項、第九十八條第一項第五款定有明文。被告於前揭時地
    駕駛汽車自應注意遵守上開規定，且依當時係雙向四車道、晴天日間自然光線、
    柏油路面乾燥平坦無缺陷、無障礙物視距良好等情狀，有前開道路交通事故調查
    報告表可考，並無不能注意之情事，被告應注意能注意竟疏於注意，於雙向四車
    道行駛時，竟貿然駛出路面邊線，先與順向停放路面邊線外慢車道內之牌照號碼
    Ｋ二－二八○號大貨車發生擦撞，再撞及站立於大貨車與路面邊線間之被害人，
    致釀本件車禍，其有過失甚為灼然。而雖被告自陳被害人於車禍發生時係站立於
    路面邊線之上，對於車禍之發生亦不無過失云云，然查，本院於審理時命被告指
    出被害人車禍時所處位置固處於牌照號碼Ｋ二－二八○號大貨車駕駛座旁前輪附
    近之路面邊線上，有卷附之指認照片一紙可佐（警卷第五頁），惟該處與該大貨
    車距離僅約零點六公尺之遠，復有前開道路交通事故調查報告表足按，再該大貨
    車貨廂左側車輪及駕駛座旁之前輪，均有擦撞之痕跡，被告車輛之車體零件亦散
    落於貨廂左側車輪旁，此外，該大貨車又係順向停放於慢車道內，亦有前開照片
    足查，顯然被告係擦撞大貨車貨廂左側車輪在先，始再擦撞大貨車駕駛座旁之前
    輪，被害人縱如被告所言當時乃處於路面邊線之上，因該處與駕駛座旁前輪間僅
    約零點六公尺遠，而一般自小客車之車寬約在二公尺以上，縱立於路面邊線上仍
    無從閃避被告車輛，職是之故，被害人既無從防範遭受撞擊之結果，則對本件車
    禍之發生，應無過失責任。況本件車禍責任經送臺灣省嘉雲區行車事故鑑定委員
    會鑑定結果，亦為：「．．依第五頁照片標示二造所指黃女士（即被害人）站立
    位置認為，以侯車（即被告）車痕位置已在路面邊線外，即相當靠近蔡車左前輪
    ；因此黃女士無論站立其中任何一點，均無法閃避。綜合上述研析，侯車未注意
    車前狀況，駛出路面邊線，由後擦撞蔡車左前二個輪胎後，復撞及立於快、慢車
    道分隔線附近之黃女士，．．為肇事原因。．．黃麗華無肇事因素。」等相同之
    認定，有該會八十九年十一月十五日嘉鑑字第八九○九○九號函附之鑑定意見書
    在卷（本院卷第二十九頁至第三十一頁）可憑。另被害人係因本件車禍受有重傷
    ，已如前述，是被告之過失行為與被害人之傷害結果間顯具有相當因果關係。本
    件事證明確，其犯行洵堪認定。
三、核被告所為，係犯刑法第二百八十四條第一項後段之過失傷害致重傷罪。被告肇
    事後，於有偵查犯罪職權之機關或公務員查知犯人前，即向到場處理之嘉義縣警
    察局水上分局警員陳炎新坦承犯行，自首接受裁判，有卷附之自首調查報告一紙
    可查（警卷第十四頁），應依刑法第六十二條前段規定減輕其刑。爰審酌被告並
    無前科，有臺灣嘉義地方法院檢察署刑案資料查註紀錄表、臺灣高等法院被告全
    國前案紀錄表各一份在卷（偵查卷第二頁，本院卷第三頁）可按，素行良好，惟
    應負全部過失責任，而被害人並無過失，被告肇事後仍未與被害人達成民事和解
    ，其犯罪之動機、目的、方法，被害人所受傷害極為嚴重，目前仍臥病在床，尚
    未恢復意識，及坦承罪愆之犯後態度等一切情狀，量處如主文所示之刑，以示儆
    懲。
據上論斷，應依刑事訴訟法第二百九十九條第一項前段，刑法第二百八十四條第一項
後段、第六十二條前段，罰金罰鍰提高標準條例第一條前段，判決如主文。
本案經檢察官吳基華到庭執行職務。
中      華      民      國    九十      年      一      月     十九     日
                                      臺灣嘉義地方法院刑事第二庭
                                          法  官  張  道  周
右正本證明與原本無異。
如不服本判決，應於判決送達後十日內向本院提出上訴狀( 應附繕本 )。
中      華      民     國     九十      年      一      月    二十      日
                                          書記官  王  佩  湘
附錄本判決論罪法條全文
刑法第二百八十四條第一項
因過失傷害人者，處六月以下有期徒刑、拘役或五百元以下罰金，致重傷者，處一年
以下有期徒刑、拘役或五百元以下罰金。


司法院資訊處製作；財團法人民間司法改革基金會備份。
